臺灣臺東地方法院民事判決　九十一年度訴字第二五號
　　原　　　告　甲○
　　被　　　告　乙○○
右當事人間請求損害賠償事件，本院判決如左：
    主      文
被告應給付原告新臺幣伍萬零伍拾元。
原告其餘之訴駁回。
訴訟費用由被告負擔十分之一，餘由原告負擔。
    事實及理由
壹、原告主張：伊於民國（下同）八十九年十月三日上午九時四十分許，因發放敬老
    禮品及慰問金之事，與被告在伊家中發生口角，被告竟基於傷害之犯意，徒手掌
    摑伊臉部數下，致伊重心不穩跌倒在地，受有左手第三指瘀腫之傷害，迄今仍會
    酸痛，伊因上開傷害支出醫療費新臺幣（下同）一千零五十元，而被告之傷害行
    為亦侵害伊之人格權，致伊受有七十萬元之非財產上損害，爰依侵權行為之法律
    關係提起本件訴訟；伊係高中畢業，遭被告打傷時並無工作，現以販賣公益彩券
    維生，每月收入約一千元，名下有一筆公告現值為二十餘萬元之土地等語。並聲
    明：被告應給付原告七十萬一千零五十元。
貳、被告則以：伊於發送敬老禮品時遭原告辱罵並持柺杖毆打，伊擋開柺杖後僅打原
    告一個耳光，並未傷及原告之手指，原告手指所受之傷是原告欲追打伊而自己跌
    倒所致，與伊掌摑原告並無因果關係；又原告提出之醫療費單據並無法證明與本
    件傷害事件有何關聯性，而其據以請求精神慰撫金之理由與傷害事件亦不相關，
    原告請求被告賠償並無理由；伊為國中畢業，平時務農維生，月入一萬餘元，目
    前兼任里長月薪三萬九千元，名下有一棟市價約三十萬元之平房等語置辯。並聲
    明：駁回原告之訴。
參、得心證之理由：
  一、按因故意或過失，不法侵害他人之權利者，負損害賠償責任；不法侵害他人之
      身體或健康者，對於被害人因此喪失或減少勞動能力或增加生活上之需要時，
      應負損害賠償責任；不法侵害他人之身體、健康、名譽、自由、信用、隱私、
      貞操，或不法侵害其他人格法益而情節重大者，被害人雖非財產上之損害，亦
      得請求賠償相當之金額，民法第一百八十四條第一項前段、第一百九十五條第
      一項分別定有明文。本件原告主張其因遭被告掌摑而跌倒，致受有左手第三指
      瘀腫傷害之事實，業據其提出本院九十年度易字第八六號刑事判決、行政院衛
      生署臺東醫院診斷書各一件為證，被告雖辯稱：原告所受之傷與伊掌摑原告耳
      光無因果關係云云，惟查，經本院依職權調閱本院九十年度易字第八六號刑事
      全卷，原告因遭被告掌摑臉部而跌倒，致左手第三指受傷等情，業據原告於警
      訊、偵查及本院刑事審理中指述綦詳，被告亦自承於案發時曾掌摑原告耳光一
      次等語，參酌原告為行動不便、步履不穩之殘障人士，被告掌摑原告耳光確實
      足令原告失去平衡而跌倒，致其手指受傷等情，且被告傷害之犯行，業由本院
      刑事庭判處拘役五十日確定，有上開刑案刑事判決在卷可稽，是被告所辯洵無
      足採，被告掌摑原告致原告跌倒受傷一節堪以認定，揆諸首揭規定，被告自應
      對原告負侵權行為損害賠償責任。
  二、原告得請求被告負侵權行為損害賠償責任既已如前述，茲審酌原告所請求之各
      項金額如下：
  （一）醫療費部分：原告主張伊因本件傷害事件支出一千零五十元醫療費之事實，
        業據其提出行政院衛生署臺東醫院門診費用證明書一紙為證，被告雖辯稱：
        原告提出之醫療費單據無法證明與本件傷害事件有何關聯性云云。經查，上
        開證明書為原告於八十九年十月三日在外科門診醫治所支出之費用，其就診
        日期及就診科別核與案發時間及原告所受之傷相符，足見上開門診費用證明
        書確係原告因本件傷害事件所支出之醫療費無訛，是被告所辯不足採信。惟
        上開門診費用中之「證明書費」一千元非屬因侵權行為所生財產上之損害，
        原告不得請求賠償（最高法院六十六年六月十一日、六十六年度第五次民庭
        庭推總會會議決議參照），應予扣除，故原告得請求被告賠償之醫療費用在
        五十元之範圍內為有理由。
  （二）精神慰撫金部分：人格權、人格法益或身分法益受侵害者，得請求賠償相當
        之金額，民法第一百九十五條固定有明文，惟是否相當，應以加害行為之加
        害程度，及被害人所受痛苦，斟酌加害人及被害人之身分、經濟地位等各種
        情形定之（最高法院四十七年台上字第一二二一號、五十一年台上字第二二
        三號判例參照）。經查，原告係高中畢業，遭被告打傷時並無工作，現以販
        賣公益彩券維生，每月收入約一千元，名下有一筆公告現值為二十餘萬元之
        土地；被告則為國中畢業，平時務農維生，月入一萬餘元，目前兼任里長月
        薪三萬九千元，名下有一棟市價約三十萬元之平房等情，業據兩造自承在卷
        。而原告雖主張：伊左手第三指因被告之傷害行為，迄今仍遺留風濕酸痛之
        症狀云云，惟查，原告於八十九年十月三日受傷後，復於九十一年四月二日
        、四日、八日及五月二日、三日因左手第三指關節瘀腫疼痛，至行政院衛生
        署臺東醫院門診治療，因受傷時間與上開門診時間已相隔一年半，無法確定
        其目前病症是否與八十九年十月三日所受之傷具有關聯性等情，有該院九十
        一年六月十二日九十一東醫字第九一０二七三九號函在卷可參，是原告之主
        張難信屬實。本院審酌兩造之身分、地位、經濟狀況、職業、教育程度、被
        告之加害行為、原告受傷之程度及原告因肢體障礙無力抵抗而遭被告打傷所
        受之痛苦等一切情狀，認原告請求被告賠償非財產上損害七十萬元尚屬過高
        ，應予核減為五萬元為適當。
  三、綜上所述，原告依侵權行為之法律關係，訴請被告給付五萬零五十元為有理由
      ，應予准許，逾此部分之請求，為無理由，應予駁回。
肆、據上論結，本件原告之訴一部為有理由，一部為無理由，依民事訴訟法第七十九
    條但書，判決如主文。
中　　　華　　　民　　　國　　九十一　　年　　　七　　　月　　三十一　　日
                                    臺灣臺東地方法院民事庭
~B審判長法    官　李昆曄
~B      法　　官　柯姿佐
~B      法　　官　魏于傑
右為正本係照原本作成
如不服本判決，須於判決送達後二十日內向本院提出上訴狀
中　　　華　　　民　　　國　　九十一　　年　　　七　　　月　　三十一　　日
~B法院書記官　李春菊
